---
title: "Analise de Dados com R - Introducao"
output: html_notebook
---

Numeros
```{r}
1
5.7
Inf
-Inf
pi
```


```{r}

##Isto são operadores
5 + 4
1 - 6
5%%7
1/4
5^2
```



```{r}

## isto é uma função
abs(-3)
max(2,5)
min(-3,2.5)
round(2.4543,2)
exp(2)
log(5)
```


Exercício
1) Verifique o resultado de dividir 1 por infinito, na consola
2) Crie em baixo desta alinea, um chunk de R e escreva código para fazer a divisão entre máximo entre 3 e 5, e o minimo entre -5 e 10 


Comentários
```{r}
#isto nao vai ser avaliado, enqt a linha de baixo vai
4 + 5 
```

Variaveis
```{r}
a <- -1
b <- 4
print(b)
a + b
resultado_da_multiplicacao <- a*b
resultado_da_multiplicacao
```

Exercício
1) Crie uma variável com o nome "raio" com o valor 10
2) Crie uma variável com o nome "perimetro" (fórmula do perimetro: 2 vezes pi vezes o raio) e calcule usando a variável raio
3) Faça o mesmo da alínea anterior com a área do circulo (pi vezes raio ao quadrado)
4) Arredondar o perimetro com uma casa decimal

Packages
https://r4ds.had.co.nz/
```{r}
install.packages("tidyverse")
```


Characters/String
https://github.com/rstudio/cheatsheets/blob/main/strings.pdf

```{r}
library("tidyverse")
```


```{r}
"tigre" # fazer: #library(stringr)
'gato'
"1"
str_c("Bem-vindos","à", "PGBIA",sep = " ")
str_length("dá o numero de characters") 
```

Exercício 
1) Crie uma variável com o nome "palavra" com o valor Mae
2) Crie a frase "Com X letras apenas, se escreve a palavra Y", cujo o valor de X é o número de letras da variável palavra e Y o valor da variável palavra


```{r}
palavra <- "Mae" 
#frase <- "Com  , size(palavra)
paste("Com ", nchar(palavra), "letras apenas, se escreve a palavra", palavra, sep = " ")
```

Booleanos
```{r}
a <- "pato"
TRUE #T
FALSE #F igual
1 == 1
1 > 2
4 != 3 & 3 < 1
a == 2 | a == "pato"
```




Tempo
https://github.com/rstudio/cheatsheets/blob/main/lubridate.pdf
```{r}
library(lubridate)
# vimos o número, o texto e boleano, misto as datas
# mais fácil com packages e mais intuitivo do que com o original!
# um ficheiro e vamos buscar datas ... 
# não é texto, é do tipo datas!
# supostamente vamos ter o mês, o dia e o ano ...
# aparece string mas com classe didferente!
# forma canonica ao contrário
```




```{r}
data_hoje <- today() # dá-nos o dia de hoje
data_hoje + 1

data_em_string <- "27  01   2084"
data_em_formato_date <- dmy(data_em_string)
class(dmy(data_em_string))
mdy("01/23/2012")
data_em_formato_date <- dmy(data_em_string)
data_em_formato_date + 30

month(data_em_formato_date)
year(data_em_formato_date)


```

Exercicios 1
 Escrever código em R, que escreva, substituindo o X pelo resultado:
- "Faltam X dias para o dia 17 de Agosto"

```{r}
paste("Faltam", as.numeric(dmy("17-08-2023")-today()), "dias para o dia 17 de Agosto")# objecto próprio com funções própias ... as.numeric vai buscar só o valor diff type
#str_c é necessário!?

hoje <- today()
ontem <-hoje -1
hoje -ontem
class(hoje - ontem)

as.numeric(hoje - ontem) # instruções package e como lidar com ele)
class(as.numeric(hoje - ontem))
dmy("17 8 2023")
```

```{r}
agosto17 <- dmy("17 8 2023")
X <- as.numeric(agosto17 - today())
str_c("Faltam ",X," dias para o dia ", day(agosto17), " de", month(agosto17, label = TRUE, abbr = FALSE))


str_c("Faltam",
      X,
      " dias para o dia ",
      day(agosto17),
      " de ",
      month(agosto17, label = TRUE, abbr = FALSE), #named parameters
      sep = " ")

# mais automático modular, vantagens...se mudar a data ele altera
" F1 aparece a documentação!"
```
```{r}
now()
```


```{r}
data_hora_agora <- now()
data_hora_agora + 60
data_hora_agora - 24*60*60


exemplo_datetime <- mdy_hms("08/07/21 23:09-21")
exemplo_datetime + 60*5

exemplo_datetime <- mdy_hms("Ago /07 21 23:09-21")
exemplo_datetime

hour(exemplo_datetime)

# não recalcula, mas se executar novamente a função, vê que é uma hora difernte!
now()

# coloquei o mês o dia e o no e depois a hora e os segundos...
```




Vectores
```{r}
c(1,2,5)
c(1,2,5) + 1
c(1,4) + c(5,6)
c(1,4) + c(5,6,9) ## cuidado, em caso dos scripts o Prof. Pedro diz que não faria sentido
seq(3,6,0.1)
#class(seq(3,6,0.1))
2:10
runif(10) # uniformemente aleatório, corre .. 10 números uniformemente aleatórios
rnorm(20,2,2) # uma normal com media 2 e standar deviation de tam 20
rep(11,5)
x <- 100:200
mean(100:200)
sum(100:200)
median(23:230)
quantile(100:200,0.75)

c("pato","lebre","gato")
c(1,"pedro") ## atencao, vetores tem de ter o mesmo tipo, em listas é diferente!

txt1 <- c("numero","letra","simbolo") 
txt2 <- c("1","a","#") 
str_c(txt1,txt2,sep  = ": ")

paste(c("numero","letra","simbolo"),collapse  = ": ")


tempos <- c("08/07/21 23:09:21","11/03/38 13:09:21")
mdy_hms(tempos)

c(TRUE, FALSE, TRUE, FALSE, FALSE)
menor_treze <- c(11,12,15) < 13
print(menor_treze)
which(menor_treze) # indeice do vector o qual são verdadeiros.., isto acontece

txt1[2]  # primeiro elemento é 1 

```


Simbolos especiais
```{r}
NA # quando não escrevem a idade nos questionários, é um NA
NULL
1 + NULL
2 + NA # coisa desconhecida
c(10,NA)
c(5,NULL)

x <- c(1,5,NA,6) 
sum(x)
sum(x,na.rm = TRUE) # os names parameter pode por em qq posição
```


Classes
```{r}
class("a")
class(data.frame(a = 1:5,b = c("pedro","joao","sergio","coelho","sapo")))
class(1)
class(Sys.time())
class()
```

Data Frames/ Tabela
```{r}
data.frame(coluna_1 = 1:5,
           coluna_2 = c("pedro","joao","sergio","coelho","sapo"))
iris
mtcars
```

Exercicio 
a) Criar uma tabela/data.frame com duas colunas: nome e data de nascimento. Com as seguintes entradas:
- Pedro nascido a 24 de Janeiro de 1985 
- Joao nascido a 03 de Novembro de 1978
- Antonio nascido a 15 de Julho de 1992
# Um DataFrame com duas colunas, Pedro João e António e na segunda coluna, temos a data de nascimento, mas no formato date time.
```{r}
pedro_n <- dmy("24-01-1985")
w = data.frame(nome = c("pedro","joao","antonio"),
           data_nascimento = c(dmy("24-01-1985"), dmy("3-11-1978"), dmy("15-07-1992")))
```

```{r}
#Vetor de nomes que vai ser a nossa coluna...

nomes <- c("Pedro", "Joao", "Antonio")
datas_stg <- c("24 1 1985", "3 11 1978", "15 7 1992")
datas <- dmy(datas_stg)

data.frame(nomes = nomes,
           data_nascimento = datas)
```

Obtenha da frase “Hoje é 26 de Fevereiro de 2023 e comecei a trabalhar
às 8 horas e 31 minutos”, um objecto do tipo datetime (POSIXct) com a
informação do dia e hora do inicio do trabalho
```{r}
work_day = paste("Hoje é ", dmy("26 02 2023"), "e comecei a trabalhar às", hm("08 31"))
data <- dmy_hm("26 02 2023 08 31")
d <- day(data)
m <- month(data, label=T, abbr = F) #   month(2, label=T, abbr = F)
y <- year(data)
h <- hour(data)
mt <- minute(data)
work_day2 = paste("Hoje é ",
                  d, "de", 
                  m, "de", 
                  y, "e comecei a trabalhar às",
                  h, "horas e", mt, "minutos")
# m("08 31"))
work_day


```
2) Crie a frase “Já passaram X dias desde o inicio da PGBIA e faltam Y meses
para terminar” onde X é o número de dias desde o 10 de Fevereiro de 2023
e Y é o número de meses até 15 de Janeiro de 2024

```{r}
init <- dmy("19 05 2023")
end <- dmy("2 07 2023")
x <- as.numeric(today()-init)
x <- day(today()-day(init))
#x <- as.numeric(end-init) # day(
y <- as.numeric(month(end)-month(today()))
paste("Já passaram", x, 'dia(s) desde o início do PRR Analise de dados em R e faltam', y, 'mes(es) para terminar')
```

Exercício 2
Crie um vector de 4 a 10 de 0.1 em 0.1 para uma variável e calcule
média, soma e a mediana

```{r}
#vet <- c(4,10, 0.1)
vet <- seq(4,10,0.1) # enough
#vet <- c(seq(4,10,0.1))
vet

mean(vet)
sum(vet)
quantile(vet, 0.5)
median(4:10)
median(vet)
quantile(4:10,0.5)
quantile(vet, 0.5)
```
2) Dados o vector c(3,10,6,20) :
a. verifique quais elementos são menores do que 11
b. em que posição se encontram os elementos menor do 11

```{r}
lessthan11 <- c(3,10,6,20) < 11
lessthan11
which(lessthan11)
```
3) Crie um vector de números aleatórios, entre 0 e 1, de tamanho 100,
para uma variável e
a. transforme num vector de numero aleatórios entre 0 e 10
b. Calcule o valor exponencial de cada elemento do vector da alínea
4(Dica: use a função exp)
c. Calcule a média e soma do vector da alínea 4)

```{r}
runif(100, 0, 1)
vect <- runif(10, 0, 10)
vect
exponencial <- exp(vect)
#rm(explonencial)
mean(exponencial)
sum(exponencial)
```
4) Crie um vector que seja uma sequência de 20 dias consecutivos com
inicio em 20/12/2023.

```{r}
seq(as.Date("2000/1/1"), by = "month", length.out = 12)
vector <- seq(as.Date(dmy("20/12/2023")), by = "day", length.out = 20)
```

Exercicio 3
1. Apresente código para satisfazer as seguintes alíneas:
a) Criar uma tabela/data.frame para uma variável, com a seguinte
informação

```{r}
nomes <- c("Pedro", "Antonio", "Ana", "Sofia")
apelido <- c("Pereira", "Tavares", "Sousa", "Correia")
datas_stg <- c("12 de Abril 1967", "5 de Agosto de 1994", "29 de Dezembro de 1985", "3 de Janeiro de 1974")
distancia_casa_emprego <- c(1.3, 2, 5, 0.5)
profissao <- c('Diretor', 'Professor', 'Data Scientist', NA)
clube_favorito <- c("FCP", NA, "Boavista", "Salgueiros")

datas <- dmy(datas_stg)

tab1 <- data.frame(nomes = nomes,
           apelidos = apelido,
           data_nascimento = datas,
           distancia = distancia_casa_emprego,
           prof = profissao,
           clube = clube_favorito,
           stringsAsFactors = F)

tab2 <- data.frame(nomes = nomes,
           apelidos = apelido,
           data_nascimento = datas_stg,
           distancia = distancia_casa_emprego,
           prof = profissao,
           clube = clube_favorito)

nomes <- c("Pedro", "Joao", "Antonio")



data.frame(nomes = nomes,
           data_nascimento = datas)

--
nomes <- c("Pedro", "Joao", "Antonio")
datas_stg <- c("24 1 1985", "3 11 1978", "15 7 1992")
datas <- dmy(datas_stg)

data.frame(nomes = nomes,
           data_nascimento = datas)  
```




EXTRAS

Factores
```{r}
a <- as.factor(c("a","b","b","r","a")) # os fatores tem um fator de lista de elimentos ao qual se encontra restrita (outra lista de elementos, precisa de outro vector!)
y <- c("a", "b", "b", "r", "a")
y
y[4] <- "sdfsdf"
y

a[6] <- "f"
a[6] <- "a"
a
```

Formulas
```{r}
a + b ~ c # formula .., o qual, se vê este símbolo.., o til
# vai usar isto para receber regressão linear por exemplo., para usar regressões lineares etc
class(a + b ~ c)
#pegar no dataframe, filtrar colunas e linhas, groupby e tabelas e tarefas, de profiling, exploração de dados, 1º saber lidar com dataFrames! para a semna ou doutoramento e tabela de dados a explorar, interessante trazer e ver se é viável para usar no projecto. não assinar ndas e tamanho razoável
. ~ y
```

Matrix
```{r}
matrix(0,nrow = 10,ncol = 5)
matrix(1:10,nrow = 10,ncol = 5)
matrix(1:10,nrow = 10,ncol = 5) + 1
matrix(1:11,nrow = 10,ncol = 5)
matrix(1:10,nrow = 10,ncol = 5) + matrix(1:11,nrow = 10,ncol = 5)
```

Listas
```{r}
list(a = 1:10,b = c("pato","lebre","gato"),outra = "a",maiscoisas = TRUE)
```



Loops
```{r}
i <- 0

while(i < 10)
{
  i <- i + 1
  print(i)
}

for(j in 10:20)
{
  print(j)
}

```


Funcoes
```{r}

## Variavel minha_primeira_funcao é a funcao
minha_primeira_funcao <- function(x,y)
{
  a <- x + y  
  
  return(a)
}

minha_primeira_funcao(x = 5,y = 10)



```
