---
title: "Data Frames"
output:
  pdf_document: default
  html_document:
    df_print: paged
---

Instalar no Tools > Install packages
tidyr  
# esconder código, .. opção com: aprendemos até agora profiling e lnhas e exploração de dados e sumarizar, pegar no código que fez aqui
```{r, eval = F}
install.packages("tidyr")
install.packages("ggplot2")
install.packages("esquisse")
install.packages("DataExplorer")
```
# todas as funções do dataFrame da para este objecto o tibble ... 
# se puserem num dataframe, transformam num dataFrame que é o tiblle, dataFrame especial... 
# este package transforma, limpar, colunas e linhas não são necessárias e a granularidade, precisamos agrupar por clientes (v comprasque o cliente tem)
#Juntar tabelas ... select, groupby filter arrange inner join
#R base, vamos ter uma função, o select e o filter, (dataframe, colunas , 
# introduzir o chamado pipe, aumenta a rapidez, de v/ processos e código mais limpo


<h1>Manipulação de data.frames com tidyverse</h1>
```{r}
library("tidyr")
```

<h2>Select</h2>
```{r}
library("dplyr")
just_three_col_iris <- 
  iris %>%
  select(Sepal.Length,Petal.Length,col_3 = Species) 

colunas_selecionar <- c("Petal.Length","col_3") # mais automaticamente

just_two_col_iris <- 
  just_three_col_iris %>%
  select(all_of(colunas_selecionar))

View(just_two_col_iris)

sem_uma_coluna <- 
  just_two_col_iris %>%
  select(-Petal.Length) # retirar, -outra,-aculoutra


just_three_col_iris
just_two_col_iris
sem_uma_coluna
```

Exercicio
a) Criar um data.frame, apartir do data.frame mtcars, com as colunas mpg, carb e gear
b) Criar um data.frame, apartir do data.frame mtcars, sem as colunas disp e hp

```{r}
df_mtcars3 <- 
  mtcars %>%
  select(mpg, carb,gear) 
```
```{r}
colunas_a_remover <- c("disp","hp") # mais automaticamente
df_mtcarsb <- 
  mtcars %>%
  select(-all_of(colunas_a_remover))

#Warning: Using an external vector in selections was deprecated in tidyselect 1.1.0.
#Please use `all_of()` or `any_of()` instead.
# Was:
#data %>% select(colunas_a_remover)
# df_mtcarsb <- 
#   mtcars %>%
#   select(-colunas_a_remover)) #ctrl+shift+c

# df_mtcarsd <- 
#   mtcars %>%
#   select(-all_of("disp", "hp")) #Erro não dá
  
  
  #Correção
mtcars %>%
  select(mpg, carb, gear)

mtcars %>%
  select(-disp, -hp)
```

<h2>Mutate</h2>
```{r}
nova_variavel_iris <-  # mutate cria colunas novas
  iris %>%
  mutate(nova_variavel = Sepal.Length + 1,
         outra_nova_variavel = log(Petal.Length))

nova_variavel_iris
```

Exercicio
a) Adicionar uma coluna à data.frame iris, usando o mutate, com o valor ao quadrado da Petal.Length
b) Criar um id incremental (criar uma coluna com o index da linha, ou seja, uma sequencia incremental de 1 em 1)  no data.frame mtcars 
      Dica: numero de linhas de um data.frame usar o nrow

```{r}
nova_variavel_iris <-  # mutate cria colunas novas
  iris %>%
  mutate(quadrado_petal_length = Petal.Length**2)
```

```{r}
nrow(mtcars)
mtcars %>%
  mutate(id = 1:nrow(mtcars))
```

<h2>Filter</h2>
<h3>Exemplo 1</h3>
```{r}
iris_filtered <- 
  iris %>%
  filter(Sepal.Length > 7.5 | Sepal.Width < 3.5 & Species == "setosa")

iris_filtered
```

Exercicio
1) Criar um data.frame mtcars só com entradas mpg menor que 20 ou hp maior que 180

```{r}

  mtcars %>%
  filter(mpg < 20 | hp > 180)
# Limpeza de colunas(acima) e limpezas de linhas (aqui)

```


<h2>Group by</h2>
<h3>Summarize</h3>
```{r}
# groupby agraga por algum valor!
# amédia de um aluno num determinado ano_lectivo

notas <- data.frame(aluno_id = c(1, 2, 1,1,2,2,1, 2, 1,1,2,2),
                    anoletivo = c("2021/22", "2021/22","2021/22" ,"2021/22", "2021/22","2021/22","2022/23", "2022/23","2022/23" ,"2022/23", "2022/23","2022/23" ),
                    disciplina= c("Matematica","Matematica","Portugues","Ingles","Portugues","Ingles","Matematica","Matematica","Portugues","Ingles","Portugues","Ingles"),
                    notas = c(15,14,12,10,9,16,17,15,14,13,13,18),
                      stringsAsFactors = F)



summarize_aluno_anoletivo <- 
  notas %>% 
  group_by(aluno_id,anoletivo) %>%
  summarize(media_notas = mean(notas),
            max_notas = max(notas) ) %>% #outro pipe para cada aluno, ano_lectio!, 2 colunas! e pipe . acabou para fazer tudo que foi feitodentro do grouby!, tiblle groupby.., tudo vai ser um grupo, summary vai fazer todas as linahs! . só para sair em modo groupby. alunoid ano Lectivo e uma média!
  
  # aluni 1 e 2 para cada ano lectivos! Vimos a média dos alunos, a escola quer comparar disciplinas!
  ungroup

summarize_aluno_anoletivo
```

```{r}
notas[1, "anoletivo"] <- "2023/24" # com factores com strings a TRUE , factores são elementos de uma linhas, strings são texto

# daí ele a True não adiciona, pois este valor não existe na lista já existente

```


Exercicios
1) Calcule a media e o a standard deviation por cada disciplina e anoletivo
```{r}
#standard deviation é sd('')
qq <-
  notas %>% 
  group_by(disciplina,anoletivo) %>%
  summarize(media_nota = mean(notas),
            sd_notas = sd(notas) ) %>%
  ungroup
qq

```


<h3>Mutate</h3>

```{r}
df1 <- data.frame(x = c("a", "a", "a","b","b","b","b"), y = c(34,57,12,87,34,1,6),
                         stringsAsFactors = F)


exemplo_groupby_mutate <- 
  df1 %>% 
  group_by(x) %>%
  mutate(media_x = mean(y),
            rank_x = rank(y)) %>%
  ungroup

exemplo_groupby_mutate
```

```{r}
notas_with_agg_disciplina_info <- 
  notas %>% 
  group_by(disciplina,anoletivo) %>%
  mutate(media_notas = mean(notas),
            rank_notas = rank(notas)) %>%
  ungroup

notas_with_agg_disciplina_info
```

Exericios
1) Para uma variavel, calcular a magnitude maxima e minima e o desvio padrao do (função sd) depth  por stations no data.frame quakes

```{r}
stats_for_stations <-
quakes %>%
  group_by(stations) %>% 
  summarize(max_magnitude = max(mag), # uma linha por estação, quero o summarize ...
            min_magnitude = min(mag),
            sd_depth = sd(depth)) %>%
  ungroup # como é ... uma função sem variáveis ... , tem uma implícita, o summarize vai para dentro do ungroup,# o r não liga a tabulações a identações, pode por espaço e tudo mais

```

2) Para uma variavel, calcular o intervalo (maximo - minimo) dos valores de magnitude por station
  Dica: usar o exercicio 1)
```{r}
stats_for_stations %>%
  mutate(range_magnitude = max_magnitude-min_magnitude)
```
```{r}
 y <- c(34,65,78,96,56,78,54,57,89)  #creates a list 'y' having some values
mean(y)
sd(y)
```

<h2>Arrange</h2>
<h3>Exemplo 1</h3>
```{r}
arrange_by_sepal_length <- 
  iris %>%
  arrange(Sepal.Length,desc(Sepal.Width)) # o default é crescente, caso iguais valores vai à segunda

arrange_by_sepal_length
```

<h2>Rename</h2>
<h3>Exemplo 1</h3>
```{r}
 iris %>%
  rename(col_3 = Species) 
```

```{r}
#install.packages("gglot2")
```


<h2>Pipeline no dplyr</h2>

class(summary(iris)), não meio da pipeline não posso usar um summary, pois não é um tibble, é uma table!
```{r, eval=F}
todos <- # uma seq. mu,a só pipeline ... entre u tibble e sai um tibble
  iris %>% 
  select(Sepal.Length,Sepal.Width,Species) %>%
  filter(Sepal.Length > 5) %>%
  group_by(Species) %>%
  mutate(media_sepal_length_per_species = mean(Sepal.Length),
            sd_sepal_width_per_species = sd(Sepal.Width)) %>%
  ungroup %>%
  mutate(media_sepal_length = mean(Sepal.Length),
            sd_sepal_width = sd(Sepal.Width)) 

todos
```


Exercicio
1) Juntar numa pipeline, as transformações feitas nas duas alineas, do Exercicios do Group By

<h1>Joins</h1>
  
Joins
```{r}

alunos <- data.frame(aluno_id = c(1, 2),
                    nome = c("Joao", "Antonio")) 
# juntar a informação das duas tabelas

aluno <- data.frame(aluno_id =  2,
                    nome =  "Antonio")  # exemplo da aula, inverso

notas_aluno <-
  notas %>%
  right_join(aluno, by = "aluno_id")

notas_alunos <-
  notas %>%
  left_join(alunos, by = "aluno_id")

notas_alunos # tabelas normalizadas que ligam por um determinado id ..., senão ... vinham com morada, com tudo e ocuparia mto espaço
notas_alunos <- 
  notas %>%
  inner_join(alunos, by = "aluno_id")

View(notas_alunos)
```



```{r}
alunos_anoletivo <- data.frame(aluno_id = c(1, 2,1,2),
                     anoletivo = c("2021/22", "2021/22","2022/23", "2022/23"),
                    nome = c("Joao", "Ana","Paula", "Antonio")) 


notas_alunos_anoletivo <-
  notas %>%
  left_join(alunos_anoletivo, by = c("aluno_id","anoletivo"))

notas_alunos_anoletivo

```
```{r}
a <- notas %>% 
  left_join(alunos_anoletivo, by = c("aluno_id"), relationship="many-to-many") # MÁ PRÁTICA
```


```{r}
y <- c(34,65,78,96,56,78,54,57,89)  #creates a list 'y' having some values
y <- c(1,3)

data1 <- y[1:5] #extract specific values using its Index
mean_y = mean(data1) 

mean_y = mean(y)
variance = sum((y - mean_y)**2) /length(y)

variance = sum(data1 - mean_y)**2 /length(variance)

standard_deviation = variance**(1/2)

sd(y)

sd(data1) #calculates the standard deviation for Indexed or extracted values from the list.
```


```{r}
y <- c(34, 65, 78, 96, 56, 78, 54, 57, 89)

mean_y <- mean(y)
variance <- sum((y - mean_y)**2) / (length(y) - 1)  # Adjusted for sample variance
standard_deviation <- sqrt(variance)

standard_deviation  # Compare with sd(y)
```

```{r}
notas_ano_lectivo <-
# fazer em conj. trabalho .. exploração  de dados e questões , explorar perguntas..
#PORJECTO (aprender o das aulas , aplicados a novo dados!)
  # não tantos as tarefas, mas aquilo que aprendemos! Variáveis categóricas, faz sentido um groupby ?
  # fazer o que ele fez no dataset, fez bem estes pasos todos, afinar umm bocadinho e vou fazer mais isto!
  #  falamos em proofiling , pegar nos datasets.., os conhecimentos adquiridos para o dataset dado
  #média deste dado para este valores, tentar treinar aquilo que nos fizemos, consigo usar a função nestes daods
```

```{r}
arrange_by_sepal_length <-
  iris %>%
  arrange_by_sepal_length
```


```{r}
mag_stats = c(max(quakes$mag),min(quakes$mag), sd(quakes$mag))  

stats_mags <-
quakes %>%
  group_by(stations) %>% 
  summarize(max_magnitude = max(mag), # uma linha por estação, quero o summarize ...
            min_magnitude = min(mag),
            sd_depth = sd(depth)) %>%
    ungroup %>% # como é 
  mutate(range_magnitude = max_magnitude - min_magnitude) #stats magnitude
stats_mags
```
```{r}
iris_mod <- iris %>% mutate(Sepal.Length, Sepal.Length== 4.7, 4.8)
View(iris_mod)
iris_mod <- iris %>% mutate(Sepal.Length=replace(Sepal.Length, Sepal.Length==4.8,NA))

iris_mod[,"Sepal.Length"] <- replace(Sepal.Length,Sepal.Length= 4.6,NA)

replace(iris[,"Sepal.Length"], iris[,"Sepal.Length"]==4.6, NA) # não atribuí
```

Exercício 

```{r}
quakes %>%
  group_by(stations) %>%
  summarise(max_mag=max(mag),
            min_mag=min(mag),
            sd_depth=sd(depth)) %>% #tirar as variáveis que estão no intermédio ..
  ungroup %>%
  mutate(range_mag = max_mag - min_mag)

```


```{r}
library(ggplot2)
ggplot(datasets::iris) +
  aes(x = Sepal.Length, colour = Species) +
  geom_histogram(bins = 30L, fill = "#112446") +
  scale_color_hue(direction = 1) +
  theme_minimal() +
  facet_wrap(vars(Species))
```
```{r}
shapiro.test(mtcars$mpg) # não devemos rejeitar RH0 .., 5% definido (não há uma razão, valor standard .. 45 graus e são induzidas em erro!)

# não gosta de ir por teste estatísticos, modelo e vê a que nível (multivariável)
#ciência de medir parâmetros .., modelo é mau .. previsão falha.. e não tano os p values!

# esta disponível , mas não .. recomenda para análise de dados!
#   quando ñ mto baixo, não é igual..
# 
# não é tudo difenrete, mas uma será...!
#   este gráfico que vimos..,
# 2^-16 são iguaus os tamnho para as dif. especies (sepal length) com ANOVAS
# Post Doc, anovas 2 a 2.. (aov) otil ~ é igual, + e 2 waves aova (species e outra coisa qq) dentro da espécie ter outra variável.


#e o valor de 3..
```


```{r}
cor(iris[,1:3])
cor(datasets::iris[,c(1,2,3,4)])
```
```{r, coollapse=T}
library("DataExplorer")
DataExplorer::create_report(iris)
```

