---
title: "Data Frames"
output:
  html_document:
    df_print: paged
---



<h1>Exploração de data.frame</h1>
<h2>Size</h2>
```{r}
dim(iris)
nrow(iris)
ncol(iris)
```



<h2>Nome das colunas</h2>
```{r}
colnames(iris)
```

<h2>Summary</h2>
```{r}
summary(iris)
```

<h2>Str</h2>
```{r}
str(iris)
```

<h2>head</h2>
```{r}
head(iris)
```

<h2>View</h2>
```{r,eval=FALSE}
View(iris)
```


Exercicio
1) Execute as funções colnames, summary, str, head e View para o data.frame mtcars

# SE TEMOS MISSING VALUES, VÁRIAS ESTRATÉGIAS PARA LIGAR COM ELES,... 
# 80% e distribuição dos dados vermos isso...
# como pegar nos dado

dim(iris)
nrow(iris)
ncol(iris)

<h2> Summary </h2>
```r
  summary(iris)
´´´
head(iris)
head(iris, 10)
<h2>View</h2>
  ```
View(iris)
read.csv("H:\\Xpto\\Documents\\GitHub\\R\\Stars.csv")

#write.csv(dataframe, "./myfile.csv", sep=',')

Exercicio
1) Execute as funções colnames, summary, str, head e View para o data.frame mtcars

colnames(mtcars)
summary(mtcars)
summary(airquality)
str(mtcars)
head(mtcars)
View(mtcars)
# NA's missing values que temos, tmb os conta!str

<h2>Count values</h2>
```{r,eval=FALSE}
table(iris[,"Species"])
```


Exercicio
1) Discover which variables of data.frame esoph is categorical and count each element of one of the discovered variable


Count Values

table(iris[, "Species"])

iris[1:5,"Species"]
table(iris[1:5,"Species"]



table(esoph[,"agegp"])
head(esoph)







