---
title: "Analise de Dados com R - Introducao"
output: html_notebook
---

Numeros
```{r}
1
5.7
Inf
-Inf
pi
```


```{r}

##Isto são operadores
5 + 4
1 - 6
5%%7
1/4
5^2
```



```{r}

## isto é uma função
abs(-3)
max(2,5)
min(-3,2.5)
round(2.4543,2)
exp(2)
log(5)
```


Exercício
1) Verifique o resultado de dividir 1 por infinito, na consola
2) Crie em baixo desta alinea, um chunk de R e escreva código para fazer a divisão entre máximo entre 3 e 5, e o minimo entre -5 e 10 


Comentários
```{r}
#isto nao vai ser avaliado, enqt a linha de baixo vai
4 + 5 
```

Variaveis
```{r}
a <- -1
b <- 4
print(b)
a + b
resultado_da_multiplicacao <- a*b
resultado_da_multiplicacao
```

Exercício
1) Crie uma variável com o nome "raio" com o valor 10
2) Crie uma variável com o nome "perimetro" (fórmula do perimetro: 2 vezes pi vezes o raio) e calcule usando a variável raio
3) Faça o mesmo da alínea anterior com a área do circulo (pi vezes raio ao quadrado)
4) Arredondar o perimetro com uma casa decimal

Packages
https://r4ds.had.co.nz/
```{r}
install.packages("tidyverse")
```


Characters/String
https://github.com/rstudio/cheatsheets/blob/main/strings.pdf

```{r}
library("tidyverse")
```


```{r}
"tigre"
'gato'
"1"
str_c("Bem-vindos","à", "PGBIA",sep = " ")
str_length("dá o numero de characters")
```

Exercício 
1) Crie uma variável com o nome "palavra" com o valor Mae
2) Crie a frase "Com X letras apenas, se escreve a palavra Y", cujo o valor de X é o número de letras da variável palavra e Y o valor da variável palavra



Booleanos
```{r}
a <- "pato"
TRUE
FALSE
1 == 1
1 > 2
4 != 3 & 3 < 1
a == 2 | a == "pato"
```




Tempo
https://github.com/rstudio/cheatsheets/blob/main/lubridate.pdf
```{r}
library(lubridate)
```




```{r}
data_hoje <- today()
data_hoje + 1

data_em_string <- "27  01   2084"
data_em_formato_date <- dmy(data_em_string)

data_em_formato_date + 30

month(data_em_formato_date)



```

Exercicios 1
 Escrever código em R, que escreva, substituindo o X pelo resultado:
- "Faltam X dias para o dia 17 de Agosto"

```{r}
data_hora_agora <- now()
data_hora_agora + 60
data_hora_agora - 24*60*60


exemplo_datetime <- mdy_hms("08/07/21 23:09-21")
exemplo_datetime + 60*5

hour(exemplo_datetime)


```




Vectores
```{r}
c(1,2,5)
c(1,2,5) + 1
c(1,4) + c(5,6)
c(1,4) + c(5,6,9) ## cuidado
seq(3,6,0.1)
2:10
runif(10)
rep(11,5)
x <- 100:200
mean(100:200)
sum(100:200)
quantile(100:200,0.75)

c("pato","lebre","gato")
c(1,"pedro") ## atencao

txt1 <- c("numero","letra","simbolo") 
txt2 <- c("1","a","#") 
str_c(txt1,txt2,sep  = ": ")

str_c(c("numero","letra","simbolo"),collapse  = ": ")


tempos <- c("08/07/21 23:09:21","11/03/38 13:09:21")
mdy_hms(tempos)

c(TRUE, FALSE)
menor_treze <- c(11,12,15) < 13
which(menor_treze)

txt1[2]

```


Simbolos especiais
```{r}
NA 
NULL
1 + NULL
2 + NA
c(10,NA)
c(5,NULL)

x <- c(1,5,NA,6) 
sum(x)
sum(x,na.rm = TRUE)
```


Classes
```{r}
class("a")
class(data.frame(a = 1:5,b = c("pedro","joao","sergio","coelho","sapo")))
class(1)
class(Sys.time())
```

Listas
```{r}
list(a = 1:10,b = c("pato","lebre","gato"),outra = "a",maiscoisas = TRUE)
```


Data Frames/ Tabela
```{r}
data.frame(coluna_1 = 1:5,
           coluna_2 = c("pedro","joao","sergio","coelho","sapo"))
iris
mtcars
```

Exercicio 
a) Criar uma tabela/data.frame com duas colunas: nome e data de nascimento. Com as seguintes entradas:
- Pedro nascido a 24 de Janeiro de 1985 
- Joao nascido a 03 de Novembro de 1978
- Antonio nascido a 15 de Julho de 1992

Manipulação básica data.frame
```{r}
iris[2,"Species"]
iris[,"Sepal.Length"]
iris[2,]
iris[2,1]
iris[2,1] <- iris[2,1] + 1
iris[2,1]
iris[2,"Species"] <- "ola"
iris[2,"Species"]
iris[2,"Species"] <- "versicolor"
iris[2,"Species"]

iris$nova_coluna <- "constante"
iris[,"outra_nova_coluna"] <- iris[,"Sepal.Length"] + 1

iris[,"Species"] <- as.character(iris[,"Species"])
iris[2,"Species"] <- "ola"

head(iris)
```

EXTRAS

Factores
```{r}
a <- as.factor(c("a","b","b","r","a"))
a[6] <- "f"
a[6] <- "a"
a
```

Formulas
```{r}
a + b ~ c
. ~ y
```

Matrix
```{r}
matrix(0,nrow = 10,ncol = 5)
matrix(1:10,nrow = 10,ncol = 5)
matrix(1:10,nrow = 10,ncol = 5) + 1
matrix(1:11,nrow = 10,ncol = 5)
matrix(1:10,nrow = 10,ncol = 5) + matrix(1:11,nrow = 10,ncol = 5)
```



Loops
```{r}
i <- 0

while(i < 10)
{
  i <- i + 1
  print(i)
}

for(j in 10:20)
{
  print(j)
}

```


Funcoes
```{r}

## Variavel minha_primeira_funcao é a funcao
minha_primeira_funcao <- function(x,y)
{
  a <- x + y  
  
  return(a)
}

minha_primeira_funcao(x = 5,y = 10)



```
