+```{r}
library("tidyr")
library("factoextra")
library("GGally")
library("dplyr")
#library("ggplot")
library("qwraps2")
library("lubridate")
library("dbscan")
library("ggplot2")
library("gdtools")
library("Cairo")
library("stringr")
library("data.table")
library("modelr")
library("DataExplorer")
library("corrplot")
library("plotly")
library("nortest")
library("ggrepel")
```

#TRAZER OS DADOS
```{r}
imdb <- read.csv("C:/Users/manue/Downloads/archive/imdb_movies.csv")
#DataExplorer::create_report(imdb)
dim(imdb)
```
#TRANSFORMAR A DATA
```{r}

imdb$date_x <- mdy(imdb$date_x)
imdb$date_x <- year(imdb$date_x)
str(imdb_cluster)
```
#SEPARAR OS CARACTERES ESPECIAIS DOS GENRE
```{r}
unlist(gsub(",[^A-Za-z]",",",imdb$genre))

imdb$genre <- unlist(gsub(",[^A-Za-z]",",",imdb$genre))
```
#ELIMINAR COLUNAS DESNECESSÁRIAS - OVERVIEW, CREW, ORIG_TITLE
```{r}
imdb <- imdb %>%
  select(-overview, -crew, -orig_title)
```
#FAZER ONE HOT ENCODE NO GENRE
```{r}
imdb <- 
  imdb %>%
  mutate(id=1:nrow(imdb))


res<- NULL
for(i in 1:nrow(imdb))
{
  
  genres <- unlist(strsplit(imdb[i,"genre"],","))
  
 res <- rbind(res, 
  data.frame(genero=genres,
             id = rep(imdb[i,"id"],length(genres))
             ))
  
  
}

res_pivot <-
res %>% 
  mutate(dummy=1) %>% 
  pivot_wider(id_cols = "id",names_from = "genero",values_from = "dummy")

res_pivot <- res_pivot %>%
  mutate_all(~ replace(., is.na(.), 0))
```
#JUNTAMOS IMDB COM RES_PIVOT (eliminando as linhas que tinham genre em branco = 85)
```{r}
imdb <- imdb %>%
  inner_join(res_pivot, by = "id")
```
#EXCLUIR COLUNA ORIGINAL DO GENRE
```{r}

imdb <- imdb %>%
  select(-genre) %>%
  ungroup()
```

#CONTAGEM POR ANO
```{r}
summary_imdb1 <- imdb %>%
  count(date_x, name = "count_years") %>%
  arrange(desc(count_years))
summary_imdb1

############################################################## C.A
#Hipotesis test
summary(summary_imdb1)    
mean(summary_imdb1$count_years)
sd(summary_imdb1$count_years)

a <- summary_imdb1
a$count_years <- (a$count_years-mean(a$count_years))/sd(a$count_years)
shapiro.test(a$count_years)   #failed Shapiro

############################################################## C.A

#Observa-se um pico de registos neste século

ggplot(summary_imdb1) +
 aes(x = date_x, y = count_years) +
 geom_point(shape = "circle", size = 1.5, colour = "#112446") +
 labs(x = "Number films registered", subtitle = "Número de filmes registados") +
 theme_minimal()


#Histograma mostra que muitos anos não têm registo de filmes (início do século)

ggplot(summary_imdb1) +
  aes(x = count_years) +
  geom_histogram(bins = 30L, fill = "#112446") +
  labs(x = "films registered on IMDB", y = "frequência" , caption = "Histogram films registered in each year"
  ) +
  theme_bw()
```
# i.e. contagem de géneros

```{r}
genre_df <- res_pivot
action_movies <- table(genre_df[,"Action"])
action_movies #1565 filmes de ação

#gerar uma contagem de filmes por género:

b<- c(colnames(genre_df))
c<-b[2:length(b)]                    #vector de géneros


list<-c(0)                           #lista de contagens vazia

for(i in 1:length(c))               #ciclo que seleciona categoria do vetor de géneros e faz uma contagem de ocorrências
    {
     soma <- sum(genre_df[,c[i]])
     list[[length(list) + 1]] = soma
     list
}

dfcount<-data.frame(c,list[-1])
dfcount                    #estatística de distribuição de géneros


library(ggplot2)

ggplot(dfcount) +
 aes(x = c, y = list..1.) +
 geom_col(fill = "#112446") +
  theme(axis.text.x = element_text(angle = 90, vjust = 0.5, hjust = 1))
 theme_minimal()

```



#SCORE FREQUENCY
```{r}

countz <- 
  imdb %>% 
  group_by(country,score) %>%
  summarize(media_score = mean(score),
            max_score = max(score) ) %>%
  ungroup()
countz
table(countz)

#Filtrar filmes com score nulo

ggplot(countz) +
  aes(x = country, y = score) +
  geom_boxplot(fill = "#112446", las=2) +
  theme(axis.text.x = element_text(angle = 90, vjust = 0.5, hjust = 1))
  theme_minimal()

countz_filtered <- 
  countz %>%
  filter(score > 0)

countz_filtered
mean(countz_filtered$score)

library(ggplot2)

ggplot(countz_filtered) +
 aes(x = country, y = score) +
 geom_col(fill = "#112446") +
  theme(axis.text.x = element_text(angle = 90, vjust = 0.5, hjust = 1))
 theme_minimal()


```

#Transformar missing values (NA) em valores nulos (0):
```{r}

  genre_df <- res_pivot %>% 
  replace(is.na(.), 0)
head(genre_df)
summary(genre_df)
```
#SEPARANDO AS LINHAS QUE TEM POST PRODUCTION E IN PRODUCTION PARA VER SE TEM SCORE RELEVANTE
```{r}
post_production <- imdb %>%
  filter(grepl("Post Production", status, ignore.case = TRUE))
View(post_production)

in_production <- imdb %>%
  filter(grepl("In Production", status))
View(in_production)
```
#ALTERAÇÂO DO STATUS PARA FACTOR E Released = 1, Post Production = 2 e In Production = 3
```{r}
#antes da alteraçãõ
summary_imdb3 <- imdb %>%
  count(status, name = "count_status") %>%
  arrange(desc(count_status))
summary_imdb3

imdb$status <- trimws(imdb$status)
imdb <- imdb %>%
  mutate(status = if_else(status == "Released", 1, if_else(status == "Post Production", 2, 3)))

#depois da alteração
summary_imdb4 <- imdb %>%
  count(status, name = "count_status") %>%
  arrange(desc(count_status))
summary_imdb4
```

#FILMES COM SCORE = 0  OUTLIERS 
```{r}

imdb_filtrado <-  imdb %>% filter( status == 3 | status == 2)

library(ggplot2)


head(imdb_filtrado,100)
count_imdb <- imdb %>% count(score ==0)          
count_imdb
```

#CONTAGEM POR LINGUAGEM / TRANSFORMAR A LINGUAGEM EM NÚMERO / EXCLUIR COLUNA LIGUAGEM ORIGINAL
```{r}
View(imdb)
summary_imdb5 <- imdb %>%
  count(orig_lang, name = "count_lang") %>%
  arrange(desc(count_lang))
summary_imdb5

linguagens <- unique(imdb$orig_lang)
linguagens_numericas <- numeric(length(imdb$orig_lang))

for (i in 1:length(linguagens)) {
  linguagens_numericas[imdb$orig_lang == linguagens[i]] <- i
}
imdb$lang_vetor <- linguagens_numericas
linguagens_numericas

imdb <- imdb %>%
  #select(-orig_lang)


library(ggplot2)

ggplot(imdb) +
 aes(x = lang_vetor, y = score) +
 geom_point(shape = "circle", size = 1.5, colour = "#112446") +
 theme_minimal()

ggplot(imdb) +
 aes(x = date_x, y = country) +
 geom_boxplot(fill = "#112446") +
 theme_minimal()

```
#Repetir para Países
```{r}
summary_country <- imdb %>%
  count(country, name = "count_country") %>%
  arrange(desc(count_country))
summary_country

paises <- unique(imdb$country)
paises_numericos <- numeric(length(imdb$country))

for (i in 1:length(imdb$country)) {
  paises_numericos[imdb$country == paises[i]] <- i
}
imdb$country_vector <- paises_numericos 
paises_numericos
imdb$country_vector

imdb <- imdb %>%
  select(-country)
str(imdb)                          
```

#VERIFICAR VALORES NAs E INFINITOS / EXCLUIR NOME DO FILME / CRIAR COLUNA PROFIT / (possível) ELIMINAR BUDGET E PROFIT 
```{r}
sum(is.na(imdb))
str(imdb)
imdb_cluster <- imdb #%>%
  #select(-names)

imdb_cluster

str(imdb)
str(imdb_cluster)                      

imdb_cluster_profit <- imdb_cluster %>%
  mutate(profit = imdb_cluster$revenue - imdb_cluster$budget)
  #select(-budget,-revenue)
imdb_cluster<-imdb_cluster_profit                                        #------------------------->  IMDB_MOVIES

dim(imdb_cluster)
```

#remove names
```{r}
fig1 <- plot_ly (x=imdb_cluster$date_x, histfunc='count', type = "histogram")
fig1 <- fig1 %>% layout(yaxis=list(type='linear'))
fig1

str(imdb_cluster)
data1 <- imdb_cluster %>% 
  mutate(profit = revenue - budget_x,
         return_on_investment_perc = (profit/budget_x)*100)
data1 %>%
  filter(date_x %in% c(2000:2023)) %>%
  arrange(desc(profit)) %>%
  top_n(10, profit) %>%
  ggplot(aes(x=budget_x, y=profit)) +
  geom_point() +
  geom_smooth() + 
  geom_text_repel(aes(label=names)) +
  labs(x = "Budget $million", y = "Profit $million", title = "Top 10 Profitable Movies") +
  theme(plot.title = element_text(hjust = 0.5))

imdb_cluster <- subset(imdb_cluster, select = -names)

```

#REMOVE VALUED ZEROS FOR SCORE AND REVENUE  (NÃO CORRER JÁ!)
```{r}
dim(imdb_cluster)
imdb_cluster <- imdb_cluster %>% filter(revenue != 0 & score != 0)
str(imdb_cluster)

```

#DATA REPORT
```{r}
DataExplorer::create_report(imdb_cluster)
DataExplorer::create_report(res_pivot)
```

#SHAPIRO-WIlK -SCORE

```{r}
sample_score <- sample((imdb_cluster$score),4999)
shapiro.test(sample_score)
sum(sample_score)
sample_score<-sample_score/sum(sample_score)
shapiro.test(sample_score)
sum(sample_score)

#null-hipotesis although W indicates possible appr. do normal distribution

```

#SHAPIRO-WIlK - budget revenue profit
```{r}
sample_budget <- sample((imdb_cluster$budget_x),4999)
shapiro.test(sample_budget)

sample_revenue <- sample((imdb_cluster$revenue),4999)
shapiro.test(sample_revenue)

sample_profit <- sample((imdb_cluster$profit),4999)
shapiro.test(sample_profit)
```


```{r}
View(imdb_cluster)
imdb_cluster[9211,]
imdb[9211,]
```


#CORRELATION
```{r}

cor(imdb_cluster$score, imdb_cluster$profit, method = "pearson" )
cor(imdb_cluster$score, imdb_cluster$profit, method = "spearman" )

cor(imdb_cluster$score, imdb_cluster$budget_x, method = "pearson" )
cor(imdb_cluster$score, imdb_cluster$budget_x, method = "spearman" )

cor(imdb_cluster$score, imdb_cluster$revenue, method = "pearson" )
cor(imdb_cluster$score, imdb_cluster$revenue, method = "spearman" )

cor(imdb_cluster$score, imdb_cluster$lang_vetor, method = "pearson" )
cor(imdb_cluster$score, imdb_cluster$lang_vetor, method = "spearman" )

cor(imdb_cluster$score, imdb_cluster$country_vector, method = "pearson" )
cor(imdb_cluster$score, imdb_cluster$country_vector, method = "spearman" )

cor(imdb_cluster$score, imdb_cluster$Horror, method = "pearson" )
cor(imdb_cluster$score, imdb_cluster$Horror, method = "spearman" )

cor(imdb_cluster$budget_x, imdb_cluster$revenue, method = "spearman" )
cor(imdb_cluster$budget_x, imdb_cluster$revenue, method = "pearson" )
cor(imdb_cluster$profit, imdb_cluster$revenue, method = "spearman" )
cor(imdb_cluster$profit, imdb_cluster$revenue, method = "pearson" )



```


```{r}

correlation_matrix <- cor(imdb_cluster)
corrplot(correlation_matrix, method = "color", type="upper")

correlation_matrix2 <- cor(res_pivot)
corrplot(correlation_matrix2, method = "color", type="upper")
```

#Visualization
```{r}

#************************ DATE ****************************
ggplot(imdb_cluster) +
 aes(x = date_x) +
 geom_histogram(bins = 41L, fill = "#112446") +
 labs(x = "Ano", 
 y = "Número registos", title = "Histograma (date_x)") +
 theme_bw()
round(mean(imdb_cluster$date_x),0)
round(sd(imdb_cluster$date_x),1)  #mean 2008 [1] 15.29872

#************************ SCORE ****************************

ggplot(imdb_cluster) +
 aes(x = score) +
 geom_density(adjust = 3.5, fill = "#112446") +
 labs(x = "Score", 
 title = "Frequency Distribution (score)") +
 theme_bw()
round(mean(imdb_cluster$score),1)
round(sd(imdb_cluster$score),1)  # mean= 63.8 sd= 12.88



ggplot(imdb) +
  aes(x = revenue, y = score, caption = "score vs. revenue") +
  geom_point(shape = "circle", size = 1, colour = "#112446") +
  theme_minimal()

ggplot(imdb) +
  aes(x = budget_x, y = score , caption = "score vs. budget") +
  geom_point(shape = "circle", size = 1, colour = "#112446") +
  theme_minimal()

#************************ STATUS ****************************


ggplot(imdb_cluster) +
 aes(x = "", y = status) +
 geom_violin(adjust = 3.5, scale = "area", fill = "#112446") +
 labs(title = "Violin plot (status, 1=Release, 2= In Production, 3= Post Production)") +
 theme_bw()


#************************ FINANTIAL ****************************


#verificar outliers->

imdb_cluster <- imdb_cluster %>% filter(budget_x > 0)

ggplot(imdb_cluster) +
 aes(x = budget_x, y = revenue) +
 geom_point(shape = "circle", size = 1.5, colour = "#112446") +
 labs(x = "Budget (dls)", y = "Revenue (dls)", title = "Revenue vs. Budget") +
 theme_bw()


#como existem filmes com profit revenue??

summary(imdb_cluster$profit)
count_loss<- imdb_cluster %>%
  filter(profit < 0) 
nrow(count_loss)                          # 1992 filmes em perda financeira (19%)


ggplot(imdb_cluster) +
 aes(x = revenue, y = profit) +
 geom_point(shape = "circle", size = 0.9, colour = "#112446") +
 labs(x = "Revenue (dls)", y = "Profit (dls)", title = "Profit vs. Revenue") +
 theme_bw()



ggplot(imdb_cluster) +
 aes(x = budget_x, y = profit) +
 geom_point(shape = "circle", size = 1.2, colour = "#112446") +
 theme_bw()



ggplot(imdb_cluster) +
 aes(x = profit) +
 geom_density(adjust = 0.2, fill = "#112446") +
 labs(title = "Profit Density") +
 theme_bw()

ggplot(imdb_cluster) +
 aes(x = revenue) +
 geom_density(adjust = 0.2, fill = "#112446") +
 labs(title = "Profit Density (bandwidth adjustment 5.2)") +
 theme_bw()

ggplot(imdb_cluster) +
 aes(x = revenue) +
 geom_density(adjust = 5.2, fill = "#112446") +
 labs(title = "Revenue Density (bandwidth adjustment 5.2)") +
 theme_bw()

ggplot(imdb_cluster) +
 aes(x = revenue) +
 geom_density(adjust = 0.2, fill = "#112446") +
 labs(title = "Revenue Density ") +
 theme_bw()


```

```{r}
imdb_gross_structure <- 
  imdb_cluster %>%
  select(budget_x,revenue)

imdb_gross_structure %>%
 filter(revenue >= 120000000 & budget_x <= 199000000  | is.na(budget_x)) %>%
 ggplot() +
  aes(x = budget_x, y = revenue) +
  geom_point(shape = "circle", size = 1.5, colour = "#112446") +
  theme_minimal()

clean_imdb_gross_structure <-
  imdb_gross_structure %>%
  drop_na()
clean_imdb_gross_structure 

imdb_gross_structure_featured <- 
  clean_imdb_gross_structure  %>%
  mutate(zscore_revenue = (revenue - mean(revenue, na.rm = T))/sd(revenue, na.rm = T),
         zscore_budget = (budget_x - mean(budget_x, na.rm = T))/sd(budget_x, na.rm = T)) %>%
  select(zscore_revenue, zscore_budget) 

ggplot(imdb_gross_structure_featured) +
  aes(x = zscore_budget, y = zscore_revenue) +
  geom_point(shape = "circle", size = 1.5, colour = "#112446") +
  theme_minimal()

resultado_kmeans <- kmeans(imdb_gross_structure_featured, centers = 5)

clean_imdb_gross_structure <- as.character(resultado_kmeans$cluster)
clean_imdb_gross_structure 


###############################

kmeans <- kmeans(imdb_gross_structure_featured, centers = 5)
kmeans$cluster <- as.character(kmeans$cluster)


kmeans <- data.frame(imdb_cluster, cluster = kmeans$cluster)

# Gráfico

ggplot(kmeans) +
  
  aes(x = revenue, y = budget_x, colour = cluster) +
  geom_point(shape = "circle", size = 1.5) +
  scale_color_hue(direction = 1) +
  theme_minimal()

print("kmeans$centers:")
print(kmeans$centers)

centers <- as.data.frame(kmeans$centers)
centers$cluster <- rownames(kmeans$centers)




```





#K-MEANS 

```{r}
resultado_kmeans <- kmeans(starwars_physical_structure_featured, centers = 3)
clean_starwars_physical_structure$cluster <- as.character(resultado_kmeans$cluster)

ggplot(clean_starwars_physical_structure) +
  aes(x = mass, y = height, colour = cluster) +
  geom_point(shape = "circle", size = 1.5) +
  scale_color_hue(direction = 1) +
  theme_minimal()
```

```{r}
resultado_kmeans <- kmeans(imdb_cluster$score, centers =3)
imdb
```


#Clustering algorithm - first glitchs
```{r}

centers <- as.data.frame(kmeans$centers)
centers$cluster <- rownames(resultado_kmeans$centers)

ggparcoord(centers, columns = 1:2, groupColumn = 3) 
```

```{r}
library(corrplot)
correlation_matrix<-cor(as.numeric(imdb_cluster[,-ncol(imdb_cluster)]))
corrplot(correlation_matrix, method = "color", type ="upper")
```



```{r}
kmeans <- kmeans(imdb_cluster, centers = 5)
kmeans$cluster <- as.character(kmeans$cluster)

if (length(kmeans$centers) == 0) {
  stop("No cluster centers found. Check your input data and parameters.")
}

kmeans <- data.frame(imdb_cluster, cluster = kmeans$cluster)

# Gráfico
ggplot(kmeans) +
  aes(x = revenue, y = budget_x, colour = cluster) +
  geom_point(shape = "circle", size = 1.5) +
  scale_color_hue(direction = 1) +
  theme_minimal()

print("kmeans$centers:")
print(kmeans$centers)

centers <- as.data.frame(kmeans$centers)
centers$cluster <- rownames(kmeans$centers)


}

ggparcoord(centers, columns = 3:4, groupColumn = "cluster")

```

```{r}
centers <- as.data.frame(kmeans$centers)
centers$cluster <- rownames(kmeans$centers)

# Plot the parallel coordinates
ggplot(centers, aes(x = 1:2, y = centers[,1:2], group = cluster, color = cluster)) +
  geom_line() +
  labs(x = "Variable", y = "Value") +
  scale_color_discrete(name = "Cluster") +
  theme_minimal()
```


#Find better hyper-parameters
```{r}
fviz_nbclust(kmeans1, kmeans, method = "wss", k.max = 10)
```
#K-MEANS 1 ajustado
```{r}
kmeans2 <- kmeans(imdb_cluster, centers = 2)
kmeans2$cluster <- as.character(kmeans2$cluster)

kmeans2 <- data.frame(imdb_cluster)
kmeans2$cluster <- as.character(kmeans2$cluster)

#gráfico
ggplot(kmeans2) +
  aes(x = date_x, y = revenue, colour = cluster) +
  geom_point(shape = "circle", size = 1.5) +
  scale_color_hue(direction = 1) +
  theme_minimal()
```























