---
title: "Data Frames"
output:
  html_document:
    df_print: paged
---

Instalar no Tools > Install packages
tidyr  

```{r}
#install.packages("tidyr")
```



<h1>Manipulação de data.frames com tidyverse</h1>
```{r}
library("tidyr")
```

<h2>Select</h2>
```{r}
just_three_col_iris <- 
  iris %>%
  select(Sepal.Length,Petal.Length,col_3 = Species) 

colunas_selecionar <- c("Petal.Length","col_3")

just_two_col_iris <- 
  just_three_col_iris %>%
  select(all_of(colunas_selecionar))

sem_uma_coluna <- 
  just_two_col_iris %>%
  select(-Petal.Length)

just_three_col_iris
just_two_col_iris
sem_uma_coluna
```

Exercicio
a) Criar um data.frame, apartir do data.frame mtcars, com as colunas mpg, carb e gear
b) Criar um data.frame, apartir do data.frame mtcars, sem as colunas disp e hp


<h2>Mutate</h2>
```{r}
nova_variavel_iris <- 
  iris %>%
  mutate(nova_variavel = Sepal.Length + 1,
         outra_nova_variavel = log(Petal.Length))

nova_variavel_iris
```

Exercicio
a) Adicionar uma coluna à data.frame iris, usando o mutate, com o valor ao quadrado da Petal.Length
b) Criar um id incremental (criar uma coluna com o index da linha, ou seja, uma sequencia incremental de 1 em 1)  no data.frame mtcars 
      Dica: numero de linhas de um data.frame usar o nrow


<h2>Filter</h2>
<h3>Exemplo 1</h3>
```{r}
iris_filtered <- 
  iris %>%
  filter(Sepal.Length > 7.5 | Sepal.Width < 3.5 & Species == "setosa")

iris_filtered
```

Exercicio
1) Criar um data.frame mtcars só com entradas mpg menor que 20 ou hp maior que 180



<h2>Group by</h2>
<h3>Summarize</h3>
```{r}


notas <- data.frame(aluno_id = c(1, 2, 1,1,2,2,1, 2, 1,1,2,2),
                    anoletivo = c("2021/22", "2021/22","2021/22" ,"2021/22", "2021/22","2021/22","2022/23", "2022/23","2022/23" ,"2022/23", "2022/23","2022/23" ),
                    disciplina= c("Matematica","Matematica","Portugues","Ingles","Portugues","Ingles","Matematica","Matematica","Portugues","Ingles","Portugues","Ingles"),
                    notas = c(15,14,12,10,9,16,17,15,14,13,13,18),
                      stringsAsFactors = F)



summarize_aluno_anoletivo <- 
  notas %>% 
  group_by(aluno_id,anoletivo) %>%
  summarize(media_notas = mean(notas),
            max_notas = max(notas) ) %>%
  ungroup

summarize_aluno_anoletivo
```



Exercicios
1) Calcule a media e o a standard deviation por cada disciplina e anoletivo


<h3>Mutate</h3>

```{r}
df1 <- data.frame(x = c("a", "a", "a","b","b","b","b"), y = c(34,57,12,87,34,1,6),
                         stringsAsFactors = F)


exemplo_groupby_mutate <- 
  df1 %>% 
  group_by(x) %>%
  mutate(media_x = mean(y),
            rank_x = rank(y)) %>%
  ungroup

exemplo_groupby_mutate
```

```{r}
notas_with_agg_disciplina_info <- 
  notas %>% 
  group_by(disciplina,anoletivo) %>%
  mutate(media_notas = mean(notas),
            rank_notas = rank(notas)) %>%
  ungroup

notas_with_agg_disciplina_info
```

Exericios
1) Para uma variavel, calcular a magnitude maxima e minima e o desvio padrao do (função sd) depth  por stations no data.frame quakes
2) Para uma variavel, calcular o intervalo (maximo - minimo) dos valores de magnitude por station
  Dica: usar o exercicio 1)

<h2>Arrange</h2>
<h3>Exemplo 1</h3>
```{r}
arrange_by_sepal_length <- 
  iris %>%
  arrange(Sepal.Length,desc(Sepal.Width))

arrange_by_sepal_length
```

<h2>Rename</h2>
<h3>Exemplo 1</h3>
```{r}
 iris %>%
  rename(col_3 = Species) 
```



<h2>Pipeline no dplyr</h2>


```{r}
todos <-
  iris %>% 
  select(Sepal.Length,Sepal.Width,Species) %>%
  filter(Sepal.Length > 5) %>%
  group_by(Species) %>%
  mutate(media_sepal_length_per_species = mean(Sepal.Length),
            sd_sepal_width_per_species = sd(Sepal.Width)) %>%
  ungroup %>%
  mutate(media_sepal_length = mean(Sepal.Length),
            sd_sepal_width = sd(Sepal.Width)) 

todos
```


Exercicio
1) Juntar numa pipeline, as transformações feitas nas duas alineas, do Exercicios do Group By

<h1>Joins</h1>
  
Joins
```{r}

alunos <- data.frame(aluno_id = c(1, 2),
                    nome = c("Joao", "Antonio")) 


notas_alunos <-
  notas %>%
  left_join(alunos, by = "aluno_id")

notas_alunos
```



```{r}
alunos_anoletivo <- data.frame(aluno_id = c(1, 2,1,2),
                     anoletivo = c("2021/22", "2021/22","2022/23", "2022/23"),
                    nome = c("Joao", "Ana","Paula", "Antonio")) 


notas_alunos_anoletivo <-
  notas %>%
  left_join(alunos_anoletivo, by = c("aluno_id","anoletivo"))

notas_alunos_anoletivo

```







