---
title: "Manipulação de data.frames com tidyr"
output:
  html_document:
    df_print: paged
---

Instalar no Tools > Install packages
tidyr  

```{r}
#install.packages("tidyr")
```



#Load tidyr
```{r}
library("tidyr")
```


#Dealing with missing values
##Drop lines
```{r}
df_with_na <- data.frame(x = c(1, 2, 3), y = c("a", NA, "b"),
                         stringsAsFactors = F)
 
print(df_with_na)

df_without_na <- 
  df_with_na %>% 
  drop_na

print(df_without_na)
```

Exercicio
a) Com summary, verificar as colunas com valores em falta ( missing values) no dataset airquality
b) Remover as linhas com missing values



##Replace missing values
```{r}
df_with_na <- data.frame(x = c(1, 2, NA), y = c("a", NA, "b"),
                         stringsAsFactors = F)
 
print(df_with_na)

df_without_na <- 
  df_with_na %>% 
  replace_na(list(x = 0, y = "unknown"))

print(df_without_na)
```

Exercicio
a) Com summary, verificar as colunas com valores em falta ( missing values) no dataset airquality
b) Substituir os missing values da colunas com a média de cada uma 
  Dica: Quando o vector tem NAs, temos de por um argumento na.rm = T


#Deal categorical attributes
##Pivot
```{r}
df_with_na <- data.frame(id = c(1,  2,  3), 
                         cor_cabelo = c("loiro", "castanho","preto"),
                         stringsAsFactors = F)
 
print(df_with_na)

df_without_na <- 
  df_with_na %>% 
  mutate(dummy = 1) %>%
  pivot_wider(id_cols = c("id"), 
              names_from = "cor_cabelo", 
              values_from = "dummy", 
              values_fill = 0)

print(df_without_na)
```









